臺灣板橋地方法院刑事判決　　　　　　　 96年度易字第871號
公　訴　人　臺灣板橋地方法院檢察署檢察官
被　　　告　甲○○
上列被告因詐欺案件，經檢察官提起公訴（96年度偵字第1521號
）及移送併辦（臺灣臺北地方法院檢察署96年度偵字第13136 號
），本院判決如下：
    主  文
甲○○幫助意圖為自己不法之所有，以詐術使人將本人之物交付
，累犯，處有期徒刑拾月。減為有期徒刑伍月，如易科罰金，以
銀元參佰元折算壹日。
    事  實
一、甲○○前因偽造文書案件，經臺灣臺北地方法院以九十年度
    自字第六八八號判決判處有期徒刑一年確定，於民國九十三
    年六月二十二日縮短刑期執行完畢。詎猶不知悔改，其已預
    見將自己之金融機構帳戶存摺、金融卡及密碼提供給不相識
    之人使用，足以幫助他人提領詐欺之犯罪所得，竟仍不違背
    其本意，基於幫助詐欺之不確定故意，於九十五年五月十一
    日開戶後至同年月二十五日上午九時許前之某時，在不詳地
    點，將其於九十五年五月十一日向中華郵政股份有限公司（
    業更名為臺灣郵政股份有限公司）臺北長安郵局申請開立之
    00000000000000號帳戶（以下簡稱長安郵局
    帳戶）之存摺、金融卡及密碼，提供給真實姓名年籍不詳之
    人。該不詳人士所屬之詐欺集團成員即意圖為自己不法之所
    有，於九十五年五月二十五日上午九時許，撥打電話向利貴
    秋佯稱其信用卡遭盜刷，應儘速辦理相關手續云云，致利貴
    秋因此陷於錯誤，於九十五年五月二十五日下午四時五分許
    ，前往屏東縣潮州鎮潮州郵局，匯款新臺幣（下同）三十五
    萬元至前述長安郵局帳戶內，並旋由該詐欺集團成員前往自
    動櫃員機前以現金提款及跨行轉帳方式提領一空，甲○○即
    以此等方式幫助該詐欺集團遂行其等詐騙財物之犯行。嗣利
    貴秋發覺受騙，經報警處理，始循線查悉上情。
二、案經臺中縣政府警察局豐原分局移送臺灣臺中地方法院檢察
    署檢察官呈請臺灣高等法院檢察署檢察長令轉臺灣板橋地方
    法院檢察署檢察官偵查起訴，及由臺南市警察局移送臺灣臺
    南地方法院檢察署檢察官呈請臺灣高等法院檢察署檢察長令
    轉臺灣臺北地方法院檢察署檢察官偵查後移送併辦。
    理  由
甲、本院對於證據能力之認定：
一、按被告以外之人於審判外之言詞或書面陳述，除法律有規定
    者外，不得作為證據，刑事訴訟法第一百五十九條第一項固
    有明定。惟被告以外之人於審判外之陳述，雖不符同法第一
    百五十九條之一至之四規定，但經當事人於審判程序同意作
    為證據，法院審酌該言詞陳述或書面作成時之情況，認為適
    當者，亦得為證據，且當事人、辯護人於法院調查證據時，
    知有第一百五十九條第一項不得為證據之情形，而未於言詞
    辯論終結前聲明異議者，視為有前項之同意，此亦據刑事訴
    訟法第一百五十九條之五規定甚明。
二、查證人即告訴人利貴秋於警詢、偵查中之指述，及卷附之郵
    政國內匯款執據、中華郵政股份有限公司臺北郵局九十五年
    六月二十八日函暨檢送之長安郵局帳戶立帳申請書及交易明
    細等證據，被告甲○○於本院九十六年六月十四日準備程序
    中，已陳稱：「對證據能力沒有意見，同意引為審判期日調
    查之證據」等語明確，迄本院言詞辯論終結前，復未就上開
    證據之證據能力聲明異議，顯然已經同意將之作為證據，本
    院審酌上開證據並非違法取得，亦無證明力明顯過低之情形
    ，是均得作為認定被告犯罪之證據。
乙、得心證之理由：
一、訊據被告承認前揭長安郵局帳戶係伊親自開立，利貴秋於九
    十五年五月二十五日匯款三十五萬元入上開帳戶，隨即遭人
    提領一空等情不諱，惟矢口否認有何幫助詐欺犯行，辯稱：
    上開帳戶之存摺、金融卡於九十五年五月二十四日遺失，伊
    有打電話向長安郵局之櫃臺小姐辦理掛失止付，並未將帳戶
    之存摺、金融卡及密碼等物交予他人云云。經查：
  (一)本案長安郵局帳戶乃被告於九十五年五月十一日開立，嗣利
    貴秋因接獲不詳人士電話，佯稱利貴秋之信用卡遭盜刷，應
    儘速辦理相關手續云云，致利貴秋陷於錯誤，於九十五年五
    月二十五日下午四時五分許，前往屏東縣潮州鎮潮州郵局，
    匯款三十五萬元至前述長安郵局帳戶內，並旋由該詐欺集團
    成員前往自動櫃員機前以現金提款及跨行轉帳方式提領一空
    之事實，業據被告自承不諱，核與證人即告訴人利貴秋於警
    詢、偵查中指述之情節相符，並有郵政國內匯款執據影本一
    紙、中華郵政股份有限公司臺北郵局九十五年六月二十八日
    函暨檢送之長安郵局帳戶立帳申請書及臺灣郵政股份有限公
    司儲匯處九十六年八月二十七日儲字第０９６０００１１９
    ６號函一紙在卷可稽，堪予認定。
  (二)被告雖辯稱：長安郵局帳戶之存摺、金融卡係於九十五年五
    月二十四日遺失，伊有打電話向櫃臺小姐辦理掛失止付云云
    。然查上開帳戶未曾以電話辦理掛失存摺及金融卡乙節，業
    經本院向臺灣郵政股份有限公司儲匯處函詢明確，有該處九
    十六年五月二十八日儲字第０９６００００７７１號函乙紙
    附卷可憑，被告辯稱：伊曾以電話辦理掛失云云，顯非事實
    。再查，利貴秋遭詐騙而匯入長安郵局帳戶之三十五萬元，
    其中二十五萬元乃遭人於九十五年五月二十五日持該帳戶之
    金融卡，前往在彰化南瑤郵局之自動櫃員機前辦理跨行轉帳
    ，直接轉入蕭國明向第一商業銀行南投分行申請開立之第0
    0000000000號帳戶內，而被告之長安郵局帳戶業
    經被告於九十五年五月二十三日辦妥指定受撥帳戶之申請手
    續，將前開第一銀行帳戶指定為約定跨行轉帳帳戶之事實，
    另有臺灣郵政股份有限公司儲匯處九十六年八月二十七日儲
    字第０９６０００１１９６號函暨檢送之郵政金融卡跨行轉
    帳申請指定受撥帳戶申請書一份在卷可稽，足認被告之長安
    郵局帳戶存摺、金融卡等物確非其於九十五年五月二十四日
    遺失，而係由被告交付予不詳人士所屬之詐欺集團使用無訛
    ，否則被告焉有於其所辯稱之遺失期日前，先前往郵局設定
    上揭第一商業銀行帳戶為約定轉帳帳戶之必要？足認被告辯
    稱長安郵局之存摺、金融卡係遺失云云，洵屬卸責之詞，無
    足可採。
  (三)況被告於本院準備程序中，另供稱：長安郵局帳戶之密碼係
    伊以自己生日之數字設定，伊使用之彰化商業銀行木柵分行
    帳戶也是用生日之數字來設定密碼等情明確，被告既係以自
    己生日設定密碼，且該組密碼非僅供長安郵局帳戶專用，被
    告自無另以小字條寫下密碼以防忘記之必要。又一般金融卡
    密碼係由六至十二個數字排列組成，甚難憑空猜測，此為本
    院歷來職務上所知悉之事項，如非被告有意告知，他人實無
    從知悉被告所設定之密碼。再佐以本案詐欺集團既係利用被
    告所有之長安郵局帳戶作為詐騙工具，且確有被害人利貴秋
    受騙匯款之事實，業如前述，衡情詐騙集團決不致於選擇一
    個隨時可能遭人掛失之帳戶作為其等詐騙工具，否則該詐欺
    集團大費周章實施詐術，並使被害人陷於錯誤而匯款後，竟
    因存戶掛失帳戶導致無法順利取得詐騙款項，豈不白費氣力
    ？故詐欺集團斷無將其等能否順利提領犯罪所得之關鍵置於
    如此不確定情狀等常情，益徵長安郵局帳戶之存摺、金融卡
    及密碼並非遺失，而係被告提供予他人使用，實甚明確，且
    被告將長安郵局帳戶之存摺、金融卡及密碼等物交付予詐欺
    集團成員之時間，應係其九十五年五月十一日開戶後至同年
    月二十五日上午九時許前之某時，亦堪認定。至於被告雖曾
    於九十五年五月二十六日向彰化商業銀行木柵分行掛失其開
    立之第00000000000000號帳戶，有該行於九
    十六年八月二日檢送之彰木柵字第０９６１５７０號函一紙
    附卷可參，然此核與被告提供長安郵局帳戶之存摺、金融卡
    、密碼等物之犯罪事實無涉，不能以此即逕認長安郵局帳戶
    之存摺等物亦係遺失，自無從資為有利於被告之認定。
  (四)按金融帳戶為個人理財工具，而申請開設金融帳戶並無任何
    特殊限制，一般民眾皆可申請，且開戶門檻不高，一人復得
    在不同金融機構申請數個存款帳戶使用，此乃眾所週知之事
    實。次按向金融機構開設帳戶、請領存摺及金融卡使用一事
    ，乃針對個人身分之社會信用而予資金流通，具有強烈屬人
    性；故依一般人之社會生活經驗，實無收集（包含購買、承
    租或借用等）他人帳戶使用之必要。如陌生人不以自己名義
    申請開戶，反向他人收集銀行帳戶供己使用，該他人對於收
    集帳戶者是否合法使用乙節，應有合理懷疑甚明。被告係具
    備通常事理能力之一般人，其於提供長安郵局帳戶存摺、金
    融卡及密碼予姓名年籍不詳之人使用時，應已足預見對方可
    能將此作為詐騙他人財物之工具使用，惟被告仍將之交付，
    顯然縱使該帳戶遭詐欺集團作為提領詐欺犯罪所得用途，仍
    不違其本意，被告主觀上有幫助詐欺取財之不確定故意，亦
    已甚明確。
  (五)綜上所述，本案事證明確，被告犯行堪予認定。
二、論罪科刑：
  (一)按被告行為後，刑法第三十三條第五款及第四十七條關於罰
    金數額、累犯之規定，均於九十五年七月一日修正施行。依
    修正前之規定，被告所犯刑法第三百三十九條第一項詐欺取
    財罪之罰金刑，係「銀元一萬元即新臺幣三萬元以下，銀元
    一元即新臺幣三元以上」，嗣刑法施行法第一之一條增訂：
    「中華民國九十四年一月七日刑法修正施行後，刑法分則編
    所定罰金之貨幣單位為新臺幣；九十四年一月七日刑法修正
    時，刑法分則編未修正之條文定有罰金者，自九十四年一月
    七日刑法修正施行後，就其所定數額提高為三十倍，但七十
    二年六月二十六日至九十四年一月七日新增或修正之條文，
    就其所定數額提高為三倍」，此規定因屬前揭罰金罰鍰提高
    標準條例第一條但書所稱之「法律已依一定比率規定罰金或
    罰鍰之數額或倍數」，自應優先適用；另修正後刑法第三十
    三條第五款亦已將罰金刑調整為新臺幣一千元以上，以百元
    計算，故依修正後之標準換算，刑法第三百三十九條第一項
    之罰金刑已變更為「新臺幣三萬元以下，新臺幣一千元以上
    」，二者就罰金之最高數額固無不同，惟最低數額部分則以
    修正前之規定較有利於被告。又被告前受有期徒刑之執行完
    畢，五年內故意再犯本件有期徒刑以上之罪，無論依修正前
    或修正後之規定，均構成累犯，皆應加重其刑，故新法並未
    更有利於被告。依刑法第二條第一項前段規定，本案自應一
    體適用行為時即修正前之各規定論處，合先敘明。
  (二)核被告所為，係犯刑法第三十條第一項、第三百三十九條第
    一項之幫助詐欺取財罪。被告前因偽造文書案件，經臺灣臺
    北地方法院以九十年度自字第六八八號判決判處有期徒刑一
    年確定，於九十三年六月二十二日縮短刑期執行完畢等情，
    有臺灣高等法院被告前案紀錄表一份在卷可考，其受有期徒
    刑之執行完畢，五年內故意再犯本件有期徒刑以上之罪，為
    累犯，應依法加重其刑。又被告係基於幫助之犯意，提供帳
    戶之存摺、金融卡及密碼予不詳人士所屬詐欺集團，為該詐
    欺集團之詐騙財物犯行提供助力，並非直接參與詐欺取財之
    構成要件行為，為幫助犯，爰依刑法第三十條第二項之規定
    減輕其刑（按被告行為後，刑法第三十條關於幫助犯之規定
    ，亦於九十五年七月一日修正施行。惟此部分之修正僅係涉
    及法條用語之明確化，無論依修正前或修正後之規定，被告
    犯行均構成幫助犯，皆得減輕其刑，修正後之規定顯無所謂
    「有利或不利」之情形，尚不生新舊法比較之問題），並依
    法先加後減之。臺灣臺北地方法院檢察署檢察官移送併辦（
    九十六年度偵字第一三一三六號）所指之犯罪事實，與本案
    起訴之犯罪事實相同，屬同一案件，為起訴效力所及，本院
    自得併予審究。
  (三)爰審酌被告犯行危及社會金融交易安全，且虛詞掩飾犯行之
    犯後態度，暨其犯罪之動機、目的、手段等一切情狀，量處
    如主文所示之刑，並依修正前刑法第四十一條第一項前段、
    修正前罰金罰鍰提高標準條例第二條之規定，諭知易科罰金
    之折算標準（按被告行為後，刑法第四十一條第一項前段關
    於易科罰金之折算標準，亦於九十五年七月一日修正施行。
    依修正前刑法第四十一條第一項前段及修正前罰金罰鍰提高
    標準條例第二條之規定，易科罰金係以銀元一百元以上三百
    元以下即新臺幣三百元以上九百元以下折算一日，依修正後
    刑法第四十一條第一項前段之規定，則以新臺幣一千元、二
    千元或三千元折算一日，二者相較之下，以修正前之規定較
    有利於被告。依刑法第二條第一項前段規定，自依修正前刑
    法第四十一條第一項前段、修正前罰金罰鍰提高標準條例第
    二條之規定，諭知易科罰金之折算標準）。末按被告犯罪時
    間在九十六年四月二十四日以前，所犯之罪並無中華民國九
    十六年罪犯減刑條例第三條所列各款情形，爰依該條例第二
    條第一項第三款、第九條之規定，減其刑期二分之一，並諭
    知易科罰金之折算標準。
  (四)被告犯本件幫助詐欺取財罪而提供予詐欺集團之長安郵局帳
    戶存摺、金融卡等物，並未扣案，無證據證明尚屬存在，且
    該帳戶已經設定為警示帳戶，有中華郵政股份有限公司臺北
    郵局九十五年六月二十八日北營字第０９５０９０２６０１
    號函在卷可參，無再遭不法利用之虞，且非違禁物，未免日
    後執行有所困難，爰均不併予宣告沒收，附此敘明。
據上論斷，應依刑事訴訟法第二百九十九條第一項前段，刑法第
二條第一項前段、第三十條、第三百三十九條第一項、修正前第
四十七條、修正前第四十一條第一項前段，刑法施行法第一條之
一，修正前罰金罰鍰提高標準條例第二條，中華民國九十六年罪
犯減刑條例第二條第一項第三款、第七條、第九條，判決如主文
。
本案由檢察官丙○○、乙○○提起公訴，經檢察官林珮菁到庭執
行職務。
中　　華　　民　　國　　96　　年　　11　　月　　27　　日
                  刑事第九庭?審判長法?官  樊季康
                                    法?官  張筱琪
                                    法?官  劉元斐
上列正本證明與原本無異。
如不服本判決，應於判決送達後十日內敘明上訴理由，向本院提
出上訴狀 (應附繕本) ，上訴於臺灣高等法院。
                                    書記官  郭玉芬
中　　華　　民　　國　　96　　年　　11　　月　　27　　日
附錄本案論罪科刑所引法條：
刑法第三百三十九條：
意圖為自己或第三人不法之所有，以詐術使人將本人或第三人之
物交付者，處五年以下有期徒刑、拘役或科或併科一千元以下罰
金。
以前項方法得財產上不法之利益或使第三人得之者，亦同。
前二項之未遂犯罰之。
